【裁判字號】    99,抗,249
【裁判日期】    990329
【裁判案由】    聲請撤銷緩刑
【裁判全文】
臺灣高等法院臺中分院刑事裁定           99年度抗字第249號
抗  告  人
即 受刑 人  甲○○
上列抗告人即受刑人因撤銷緩刑案件，不服臺灣彰化地方法院中
華民國99年2月1日裁定（99年度撤緩更字第1號），提起抗告，
本院裁定如下：
    主  文
原裁定撤銷。
聲請駁回。
    理  由
一、本件檢察官聲請意旨略以：受刑人甲○○犯贓物案件，經臺
    灣彰化地方法院於民國97年9月5日以97年度訴字第901號判
    決判處有期徒刑1年4月，緩刑3年，並於97年10月6日確定在
    案。惟受刑人於緩刑期內即97年12月3日更犯詐欺罪，經臺
    灣彰化地方法院於98年5月5日以98年度易字第186號判決判
    處有期徒刑6月，並於98年6月1日確定，足認原宣告之緩刑
    難收其預期效果，核該受刑人所為，已合於刑法第75條之1
    第1項第2款所定撤銷緩刑宣告之原因，爰依刑事訴訟法第
    476條規定，聲請撤銷受刑人前開緩刑之宣告等語。
二、原審裁定意旨略以：受刑人所犯贓物及幫助詐欺取財等罪，
    俱係侵害他人財產法益之犯罪，受刑人於97年10月6日因上
    開贓物案件受緩刑宣告確定，歷時2個月許，即再犯侵害他
    人財產法益之幫助詐欺取財罪，顯然未能善體前開緩刑宣告
    促其警惕自身行為之意，且仍不知尊重他人財產法益，且依
    前揭98年度易字第186號判決意旨，受刑人於該案係故意幫
    助他人犯詐欺取財罪，犯後始終否認犯行，且無悔意，其犯
    行對於社會治安之危害程度不容小覷。綜觀上述情節，受刑
    人既於緩刑期內故意更犯同屬侵害財產法益之犯罪，且違反
    法規範之情節非輕，復對己身犯行並無悔意，堪認原宣告之
    緩刑已難收預期之效果，有執行刑罰之必要。從而，檢察官
    之聲請應予准許，爰裁定撤銷受刑人緩刑之宣告。
三、受刑人提起抗告意旨略以：伊當初受雇於鑫日順環保公司，
    任職司機，一切作業流程，受命於公司，案發後，公司告知
    伊有請一位律師給同案被告即廠長同事施明達，因為伊是司
    機不用請律師，上法院後，因不堪身心煎熬，就認罪協商，
    一切律師費、罰金皆由施明達先生代墊，公司並無任何負責
    ，於是離開公司，到社會上求職，因為資方要求伊提供帳戶
    ，用於勞保、薪資轉存，之後伊發現自己存款短少，於是到
    芳苑分局報案，直到現在成為受刑人，伊並非如裁判書所載
    係故意犯他罪等語。
四、按受緩刑之宣告，於緩刑期內因故意犯他罪，而在緩刑期內
    受得易科罰金之有期徒刑、拘役或罰金之宣告確定，足認原
    宣告之緩刑難收其預期效果，而有執行刑罰之必要者，依刑
    法第75條之1第1項第2款之規定，固得撤銷其宣告。惟刑法
    第75條之1第1項之立法理為：現行關於緩刑前或緩刑期間
    故意犯他罪，而在緩刑期內受得易科罰金之有期徒刑之宣告
    者，列為應撤銷緩刑之事由，因認過於嚴苛，而排除第75
    條應撤銷緩刑之事由，移列至得撤銷緩刑事由，俾使法官依
    被告再犯情節，而裁量是否撤銷先前緩刑之宣告。本條採
    用裁量撤銷主義，賦與法院撤銷與否之權限，特於第一項規
    定實質要件為「足認原宣告之緩刑難收其預期效果，而有執
    行刑罰之必要」，供作審認之標準。是以緩刑宣告是否得依
    該條項撤銷，法官即應依職權本於合目的性之裁量，妥適審
    酌被告所犯前後數罪間，關於法益侵害之性質、再犯之原因
    、違反法規範之情節是否重大、被告主觀犯意所顯現之惡性
    及其反社會性等情，是否已使前案原為促使惡性輕微之被告
    或偶發犯、初犯改過自新而宣告之緩刑，已難收其預期之效
    果，而確有執行刑罰之必要。
五、抗告人即受刑人甲○○前因於96年8月31日至96年11月1日犯
    故買贓物罪，經臺灣彰化地方法院於97年9月5日以97年度訴
    字第901號判決判處應執行有期徒刑1年4月，緩刑3年，並於
    97年10月6日確定，復於上揭案件緩刑期內因故意更犯幫助
    詐欺罪，經臺灣彰化地方法院以98年度易字第186號判決判
    處有期徒刑6月，如易科罰金，以新臺幣1000元折算1日，並
    於98年6月1日確定等情，固有前開二案刑事判決在卷可稽。
    惟因：本件抗告人所犯贓物及幫助詐欺取財罪，雖均屬侵
    害他人財產法益之犯罪，然其犯罪型態、原因及社會危害程
    度均不相同，本件抗告人後來所犯之幫助詐欺取財罪，僅
    係幫助犯而非正犯，且係基於間接故意，並非直接故意，其
    惡性及犯罪情節均非重大，該幫助詐欺取財罪之被害人雖
    有五人，所造成之損害顯然大於被害人只有一人之情形，然
    無論被害人有多少人，被告交付銀行帳戶之金融卡及密碼之
    行為僅有一個，故非能單以被害人眾多或所造成損害重大，
    作為撤銷前案緩刑之依據，抗告人於該幫助詐欺案件中坦
    承交付銀行帳戶之金融卡及密碼，但否認有幫助詐欺取財之
    犯意（詳該案判決），此否認部分乃其訴訟法上為自己答辯
    之權利，尚非能據以認定其犯後態度不佳或毫無悔意，與
    被害人和解除要有心也要有能力，而抗告人於所犯幫助詐欺
    罪，經判處有期徒刑6月，如易科罰金，以新臺幣1000元折
    算1日確定，尚且無力繳納罰金，而於98年8月22日入監服刑
    ，至99年2月21日執行完畢，翌日出獄，此有臺灣高等法院
    被告前案紀錄表在卷可佐，可信其並無資力與被害人和解，
    是亦非能以有無與被害人和解，認定受刑人有無悛悔之意。
    受刑人所犯該贓物罪經宣告緩刑時，附帶諭知受刑人應向
    公庫支付新臺幣9萬元，受刑人已於97年11月13日繳清（參
    臺灣高等法院被告前案紀錄表），而該案共有9罪，每罪被
    判處有期徒刑2月，定應執行刑為有期徒刑1年4月，依司法
    院大法官會議第662號解釋，得易科罰金，若以新臺幣1000
    元折算1日，即可易科3個月之刑期，故若予以撤銷緩刑，對
    受刑人尚有不公等。本院認本件尚難僅因受刑人於緩刑期內
    再犯該幫助詐欺罪，即謂受刑人無改過自新悛悔之意，緩刑
    之宣告難收其預期之效果，而有執行刑罰之必要，原審遽予
    撤銷緩刑之宣告，尚有未合。受刑人提起抗告指摘原裁定不
    當，為有理由，故應由本院將原裁定撤銷，並為駁回檢察官
    聲請撤銷緩刑之諭知。
六、據上論斷，依刑事訴訟法第413條，裁定如主文。
中    華    民    國    99    年    3     月    29    日
            刑事第七庭    審判長法  官  林  榮  龍
                                法  官  張  惠  立
                                法  官  李  秋  娟
以上正本證明與原本無異。
不得再抗告。
                                書記官  詹  錫  朋
中    華    民    國    99    年    3     月    29    日

司法院資訊處製作；財團法人民間司法改革基金會備份。
